【裁判字號】    97,消債更,726
【裁判日期】    980110
【裁判案由】    更生
【裁判全文】
臺灣桃園地方法院民事裁定                97年度消債更字第726號
聲請人即
債  務  人  甲○○
上列當事人聲請消費者債務清理事件，本院裁定如下：
    主  文
聲請駁回。
聲請費用由聲請人負擔。
    理  由
一、按債務人有不能清償債務或有不能清償之虞者，得依消費者
    債務清理條例所定更生或清算程序處理其債務。聲請更生或
    清算不合程式或不備其他要件者，法院應以裁定駁回之，但
    其情形可以補正者，法院應定期間先命補正。此觀諸消費者
    債務清理條例第3 條、第8 條規定自明。
二、本件聲請人即債務人聲請意旨略以：其因不能清償債務情事
    ，於民國95年曾依「中華民國銀行公會會員辦理消費金融案
    件無擔保債務協商機制」，以書面向最大債權金融機構台東
    企銀（現為荷商荷蘭銀行股份有限公司，下稱荷蘭銀行）請
    求共同協商債務清償方案，於 95年5月協商成立，聲請人每
    月應繳金額為新臺幣（下同）21,100元，然於今年中因聲請
    人之配偶無法按期清償自用住宅房屋貸款，聲請人遭逢法院
    扣薪，故向荷蘭銀行聲請延期變更協議還款，於97年 9月達
    成約定以每月 8,365元為更新協商之條件。另聲請人目前每
    月平均收入固定為27,300元，除上開協商條件外，剩餘之薪
    資顯無法繼續維持家中必要生活支出45,680元，又聲請人之
    配偶本身亦有負債，需靠親友借貸及公公金錢上支援，然因
    公公身體不佳且此亦非長久之計，況聲請人另有 2名未成年
    子女仍須扶養，是以聲請人確已無力繼續清償，而上開情事
    誠非聲請人主觀上惡意不履行協議，實係客觀上有不可歸責
    於聲請人之事由發生。再者聲請人無擔保或無優先權之債務
    總額未逾 1,200萬元，復未經法院裁定開始清算程序或宣告
    破產，爰聲請更生等語。
三、經查，聲請人所主張之上開事實，業據其提出全戶戶籍謄本
    、債權人清冊、聲請人及配偶、被扶養人95年、96年度綜合
    所得稅各類所得資料清單、財產歸屬資料清單、95年債務協
    商協議書（債權銀行回函）暨相關繳款證明、97年度更新協
    商約據、協商金額繳款單據、財團法人金融聯合徵信中心綜
    合信用報告、聲請人郵政存簿儲金簿、聲請人97年 5、6、7
    、9 月薪資單據、日常生活必要支出項目等單據影本各 1份
    為證，附卷可憑，惟聲請人所提列之最低生活支出仍有非必
    要部分，聲請人必要支出之計算式說明如下：
(一)、准許部分：
   1、勞健保支出：
      聲請人所提列之金額為每月 1,554元，此部分業據提出薪
      資單據證明，准予提列。
   2、車貸費用：
      聲請人所提列之金額為每月 4,361元，此部分業據提出相
      關證明可證，准予提列。
   3、國小費用：
      聲請人所提列之金額為每月 1,800元，此部分業據提出相
      關證明可證，准予提列。
   4、伙食費用：
      聲請人所提列之金額為每月 6,000元，惟此部分金額仍有
      過高，然考量聲請人日常生活必須，准予認列 5,000元，
      餘皆剔除。
   5、生活雜費：
      聲請人所提列之金額為每月 6,000元，然此部分並未提出
      相關證明可證，然考量聲請人日常生活必須，准予認列2,
      000 元，餘皆剔除。
(二)、應予剔除部分：查聲請人所提列之必要生活支出中，仍有
      無法證明之費用，亦或非必要支出項目，應剔除之金額如
      下：
   1、房屋貸款費用：
      聲請人所提列之金額為每月 9,100元，惟此之不動產係屬
      聲請人配偶所有，故該部分非聲請人之必要支出應予扣除
      。
   2、保險費：
      聲請人所提列之金額為每月 3,784元，惟此之金額並非生
      活必要支出，故該部分金額應予扣除。
   3、安親班費用：
      聲請人所提列之金額為每月 6,000元，惟此之金額聲請人
      並未釋明必要之原因，並非日常生活必要支出，故該部分
      金額應予扣除。
(三)是以，本件聲請人雖提列必要生活支出每月為45,680元，然
    扣除上開非必要支出後，合理之金額應為14,715元。又依聲
    請人所陳報之所得顯示，聲請人95年度綜合所得資料清單顯
    示聲請人每月平均收入約為30,526元（計算式：（367,539-
    1, 233）/12 = 30,526）、96年度綜合所得資料明載聲請人
    平均每月收入約為32,029元（計算式：（386,522-2,180）/
    12 =32,029），另依聲請人所陳報之97年度薪資證明可證，
    聲請人目前每月平均所得為27,300元；故聲請人之所得如以
    目前每月平均所得27,300元計算，扣除最低必要生活支出14
    ,715元、每月協商金額8,365元後，仍有4,220元；準此，聲
    請人仍有履債之可能性，是本件應無不能清償債務或有不能
    清償之虞等情事。
四、綜上所述，聲請人之聲請與前揭聲請更生之條件有間，又屬
    不能補正，依上說明，自應駁回其更生之聲請。
五、結論：本件聲請為無理由，爰依消費者債務清理條例第 8條
    前段、第15條，民事訴訟法第95條、第78條，裁定如主文。
中    華    民    國    98    年    1     月    10    日
                  民事第三庭    法    官  張天民
上為正本係照原本作成。
如不服本裁定，應於裁定送達後10日內，以書狀向本院提出抗告
，並繳納抗告費新臺幣1 千元。
中    華    民    國    98    年    1     月    10    日
                                書 記 官  古秋梅


司法院資訊處製作；財團法人民間司法改革基金會備份。
